【裁判字號】    99,抗,279
【裁判日期】    991231
【裁判案由】    聲請撤銷緩刑
【裁判全文】
臺灣高等法院高雄分院刑事裁定           99年度抗字第279號
 抗告人
即受刑人    蔡美玲
上列抗告人因聲請撤銷緩刑案件，不服臺灣高雄地方法院中華民
國99年9 月24日裁定（99年度撤緩字第44號），提起抗告，本院
裁定如下：
    主  文
原裁定撤銷。
聲請駁回。
    理  由
一、抗告意旨略以：抗告人蔡美玲因經濟困難無法一次繳納緩刑
    負擔，曾向法院聲請分期付款，且本件大部分緩刑負擔款項
    均已繳納，係因抗告人蔡美玲官司纏身、勞保費負債等原因
    ，一時疏忽而剩下小部分未繳付，已於事後已補足餘額，並
    向國庫繳納完畢，請撤銷原裁定等語。
二、原裁定意旨略以：本件抗告人蔡美玲受有聲請意旨所稱之上
    開犯罪情形，業據該院核閱全卷屬實，抗告人經移送執行後
    ，臺灣高雄地方法院檢察署檢察官發函通知抗告人蔡美玲應
    於99年6 月2 日前至該署繳納上開緩刑負擔新台幣（以下同
    ）6 萬元，並已於所定期日前合法送達抗告人蔡美玲，然抗
    告人蔡美玲迄今未遵期履行且無法取得聯繫等情，有臺灣高
    雄地方法院檢察署檢察官支付公庫通知函文送達證書及法院
    公務電話紀錄各1 紙在卷可按，是抗告人顯有違反刑法第74
    條第2 項第4 款所定負擔之情形，且該院認抗告人蔡美玲無
    故不於檢察官所定期日履行向國庫支付6 萬元之負擔，已足
    認其違反情節重大，且亦無從再預期抗告人將會恪遵相關法
    令規定，遽認定原宣告之緩刑難收其預期效果，而有執行刑
    罰之必要，爰裁定撤銷抗告人蔡美玲緩刑之宣告。
三、按受緩刑之宣告，而違反第74條第2 項第1 款至第8 款所定
    負擔情節重大者，足認原宣告之緩刑難收其預期效果，而有
    執行刑罰之必要者，得撤銷其緩刑宣告，現行刑法第75 條
    之1 第1 項第4 款亦有明文。又得否撤銷緩刑之宣告，除須
    符合刑法第75條之1 第1 項各款之要件外，另賦予法院決定
    撤銷與否之權限，亦即由法院審核是否符合「足認原宣告之
    緩刑難收其預期效果，而有執行刑罰之必要」。故法官應本
    於合目的性之裁量，妥適審酌被告所犯前後數罪間，關於法
    益侵害之性質、再犯之原因、違反法規範之情節是否重大、
    被告主觀犯意所顯現之惡性及其反社會性等情節，是否已使
    前案原為促使惡性輕微之被告或偶發犯、初犯改過自新而宣
    告之緩刑，已難收其預期之效果，而確有執行刑罰之必要，
    才可撤銷其緩刑。經查：本件抗告人蔡美玲因犯偽證罪，經
    台灣高雄地方法院法院以97年度訴字第1395號判處有期徒刑
    2 月，緩刑2 年，並依刑法第74條第2 項第4 款規定，命應
    向國庫繳納新臺幣6 萬元，於98年12月3 日確定在案，檢察
    官通知於99年6 月2 日前繳納緩刑款6 萬元後，抗告人蔡美
    玲於99 年5月10日繳納5 千元，於5 月25日繳納8 千元，於
    6 月1日 繳納1 萬元，此有其繳款之收据可稽（見本院卷第
    4 頁以下），足見抗告人蔡美玲於期限前曾努力繳款，又抗
    告人蔡美玲係瘖啞人，於99年6 月1 日曾到地檢署以寫字對
    話方式向承辦書記官提問「我聽說別人說可以分期二次」、
    「因為我工作經濟有( 困) 難」，經臺灣高雄地方法院檢察
    署屹股書記官報請檢察官同意「6 月2 日以前需繳交3 萬元
    ，其餘3 萬元延一個月」，經抗告人蔡美玲答稱「一個月時
    間應該可以了」、「我了解沒有在7 月2 日以前把6 萬元繳
    交完畢，已繳交的錢可能會被沒收」（見原審卷第8 頁以下
    ），充分顯現受刑人繳款誠意，且在經濟困窘情況下仍勉力
    為之之正面態度，餘款已不及半額，抗告人蔡美玲雖未於7
    月2 日前繳納，惟查抗告人蔡美玲於同年4 月間到8 月間因
    妨害公務案涉訟於台灣台南地方法院（經判處拘役40日），
    此有其前科表可憑，因抗告人蔡美玲是瘖啞人，且已年近5
    旬之婦女，工作能力不及常人，是抗告人蔡美玲辯稱當時因
    官司纏身及勞保欠費致負擔過重一時無法繳納，應屬可信。
    據此，受刑人在緩刑期內，並非完全置檢察官執行命令於不
    顧，其餘款因客觀困難因素無法遵守承諾履行繳納，是否已
    構成違反義務情節重大程度仍非無疑。又抗告人蔡美玲雖未
    於7 月2 日繳餘款3 萬7 千元，惟執行單位並未再正式行文
    通知督促其繳納，書記官答覆一審法院稱「無法取得聯繫」
    失諸主觀而乏具體事證，檢察官不待通知旋於8 月12日聲請
    撤銷緩刑，原審未予查明其遲延是否屬資力不足，是否屬情
    節重大，其是瘖啞人是否因工作能力不及常人而收入有限，
    是否有足認原宣告之緩刑難收其預期效果，而有執行刑罰之
    必要之情形，未予查証而遽於9 月24日撤銷其緩刑，尚嫌速
    斷，又抗告人於接獲原裁定後，已於10月5 日將餘款3 萬7
    千元繳清，此有郵政國內匯款收据可憑（見本院卷第7 頁）
    ，是尚難認其有情節重大，而足認原宣告之緩刑有難收其預
    期效果而有執行刑罰必要之情形，應認本件抗告為有理由，
    原裁定應予撤銷，並由本院自為裁定，駁回原撤銷緩刑之聲
    請。
四、據上論結，應依刑事訴訟法第413 條，裁定如主文。
中    華    民    國    99    年    12    月    31    日
                  刑事第八庭    審判長法  官 洪兆隆
                                      法  官 郭玫利
                                      法  官 張盛喜
以上正本證明與原本無異。
本裁定抗告人不得再抗告。
檢察官如不服本裁定應於送達後5 日內向本院提出再抗告狀。
中    華    民    國    99    年    12    月    31    日
                                      書記官 黃一秋

司法院資訊處製作；財團法人民間司法改革基金會備份。
